【裁判字號】    98,交聲,3008
【裁判日期】    980922
【裁判案由】    違反道路交通管理處罰條例聲明異議
【裁判全文】
臺灣臺北地方法院交通事件裁定        98年度交聲字第3008號
異  議  人
即受處分人  甲○○
上列異議人即受處分人因違反道路交通管理處罰條例案件，對於
臺北市交通事件裁決所於民國九十八年八月五日所為之處分（原
處分案號：北市裁罰字第裁二二－Ａ一Ａ一三四五三五號）聲明
異議，本院裁定如下：
    主    文
異議駁回。
    理    由
一、本件異議人即受處分人甲○○於民國九十八年五月十五日十
    六時二十分許，騎乘車牌號碼為三六一－CGQ號重型機車，
    行經臺北市○○路○段二七七巷與中正路口，因「支線道車
    不讓幹線道車先行、違反道路交通安全規則肇事致人受傷」
    違規，經警以受處分人違反道路交通管理處罰條例第四十五
    條第九款、第六十一條第三項規定，掣發北市警交大字第Ａ
    一Ａ一三四五三五號通知單逕行舉發。嗣受處分人於舉發通
    知單上所載應到案日期（九十八年七月五日）前向原處分機
    關提出申訴，經原處分機關函請舉發單位調查結果，仍認受
    處分人有上開違規行為，原處分機關乃依違反道路交通管理
    處罰條例第四十五條第九款、第六十三條第一項第一款（裁
    決書漏列第一款）、第六十一條第三項及違反道路交通管理
    事件統一裁罰基準表等規定，於九十八年八月五日裁處受處
    分人六百元罰鍰，並各記違規點數一點、三點，此有臺北市
    政府警察局北市警交大字第Ａ一Ａ一三四五三五號舉發通知
    單、臺北市交通事件裁決所北市裁罰字第裁二二－Ａ一Ａ一
    三四五三五號裁決書及臺北市政府警察局九十八年七月十三
    日北市警交大事字第０九八三七四九八五００號函各一件在
    卷足憑。
二、聲明異議意旨略以：因伊已右轉至中正路直行約一至三公尺
    ，始發生碰撞，因伊車已於中正路直行，伊認為並無違反道
    路交通安全規則第一０二條第一項第二款之規定，又伊係遭
    楊文元騎乘車牌號碼五０七-BED號機車追撞，楊文元所受之
    傷及所騎乘機車之損壞，不似該肇事所致，且發生碰撞時，
    伊並無感覺，故伊認為並無違反道路交通管理處罰第61條第
    3項之規定，據當時情況，肇事原因係對方超速煞車不及導
    致摔車，爰請求撤銷原處分云云。
三、按車輛行至無號誌或號誌故障而無交通指揮人員指揮之交岔
    路口，支線道車應暫停讓幹線道車先行，未設標誌、標線或
    號誌劃分幹、支線道者，少線道車應暫停讓多線道先行，道
    路交通安全規則第一百零二條第一項第二款前段已有明文規
    定。而汽車駕駛人，爭道行駛有支線道車不讓幹線道車先行
    之情形，處新臺幣（下同）六百元以上一千八百元以下罰鍰
    ，並記違規點數一點，道路交通管理處罰條例第四十五條第
    九款、第六十三條第一項第一款亦有明定。又汽車駕駛人，
    駕駛汽車違反道路交通安全規則，因而肇事致人受傷者，記
    違規點數三點，為同條例第六十一條第三項前段所規定。
四、經查：
(一)異議人對於其於前揭時間，騎乘上開車輛行經臺北市○○路
    ○段二七七巷與中正路口之交岔路口，並與楊文元所騎乘之
    五０七-BED號重型機車發生碰撞之客觀之事實並不爭執，並
    有上揭書函及道路交通事故現場圖、道路交通事故補充資料
    表、道路交通事故初步分析研判表、道路交通事故談話紀錄
    表、車損照片四幀等附卷足佐，則此部分事實，應可認定。
(二)按道路交通管理處罰條例及道路交通安全規則有關「讓車」
    之規定，旨在確認行車順序及劃分道路路權，以維護交通往
    來之安全，待有路權之他車輛駕駛人通過，安全無虞時，始
    能再繼續通行之謂；以此解釋支線道車應暫停讓幹線道車先
    行規定之旨，支線道車除應先暫停於交岔路口，讓幹道車先
    行通過外，在駛進路口之過程中，也須隨時注意左側幹線道
    車之車況，作讓停之準備。又按道路交通標誌標線號誌設置
    規則第五十九條之規定，讓路標誌，用以告示車輛駕駛人必
    須慢行或停車，觀察幹道行車狀況，讓幹道車優先通行後認
    為安全時，方得續行，設於視線良好交岔道路次要道路口或
    其他必要地點。本件異議人當時所行駛之承德路四段二七七
    巷，巷道路口處之右側設有「讓」之標誌，顯見異議人騎乘
    上開機車行駛之承德路四段二七七巷係「支線道」，而楊文
    元騎乘之中正路則為「幹線道」無疑，有卷附道路交通事故
    現場圖在卷可稽，揆諸前揭說明，異議人由承德路四段二七
    七巷之巷道駛出欲右轉中正路往東方向時，自須在交岔路口
    前停車、觀察，禮讓中正路之來車先行，待確認中正路已無
    來車，安全無虞時，方得起步右轉中正路與承德路四段二七
    七巷之交叉路口。依本件談話紀錄表之記載，異議人甲○○
    係陳稱：「（問：肇事前行進方向、車道及肇事經過情形？
    ）肇事前，我騎乘重機三六一-CGQ沿承德路四段二七七向南
    往北方向直行，至肇事處右轉中正路時，我車後車尾突然感
    覺有碰撞的感覺，重機五０七-BED就倒在我後面而肇事。」
    等語，顯見異議人並無遵守應暫停於交岔路口確認中正路是
    否確無來車，即貿然由承德路四段二七七巷之巷道起步驅車
    前進，自有支線道車不讓幹線道車先行之違規行為無訛。是
    異議人前開辯解，純屬卸責之詞，尚難認為可採。又異議人
    之肇事行為，致楊文元受有傷害之事實，有臺北市政府警察
    局士林分局交通分隊道路交通事故補充資料表、交通事故初
    步分析研判表在卷可稽，亦足認異議人違反上開道路交通安
    全規則之行為，致楊文元受有傷害。
五、綜上所述，本件異議人違規情節明確，原處分機關依道路交
    通管理處罰條例第四十五條第九款及違反道路交通管理事件
    統一裁罰基準表之規定裁罰異議人罰鍰六百元，且依同條例
    第六十三條第一項第一款、第六十一條第三項規定並予記異
    議人違規點數一點、三點，核無違誤，本件異議人之異議為
    無理由，自應將其異議駁回。
六、據上論斷，應依道路交通案件處理辦法第十九條，裁定如主
    文。
中    華    民    國    98    年    9    月     22    日
                  交通法庭  法  官  吳冠霆
上正本證明與原本無異。
如不服本裁定，應於裁定送達後5日內向本院提出抗告狀。
                            書記官  黃鈴容
中    華    民    國    98    年    9    月     22    日


司法院資訊處製作；財團法人民間司法改革基金會備份。
